最高法院刑事判決　　　　　　一○○年度台上字第四二○四號
上　訴　人　台灣高等法院台中分院檢察署檢察官
被　　　告　吳國水
上列上訴人因被告妨害性自主案件，不服台灣高等法院台中分院
中華民國九十九年四月二十八日第二審判決（九十九年度上訴字
第三七四號，起訴案號：台灣苗栗地方法院檢察署九十七年度偵
字第四五三一號），提起上訴，本院判決如下：
    主  文
原判決撤銷，發回台灣高等法院台中分院。
    理  由
本件原判決以被告吳國水被訴於民國九十四或九十五年間夏天至
同年七月前之某日，在苗栗縣公館鄉鶴山村二四六號「○○汽車
修理場」內，對未滿十四歲，年幼而無性自主及辨識能力之被害
人Ａ女（即代號00000000Ａ，真實姓名、年籍詳卷）施以暴力，
將手指插入Ａ女陰道內而對之強制性交。又於九十七年七月二十
四日下午二時許，在同上處所坐在椅上以暴力將Ａ女抱坐其大腿
，掀起Ａ女上衣，對之為撫摸乳頭之猥褻行為，並以手指伸入Ａ
女陰道內，對之強制性交，二次涉犯刑法第二百二十二條第一項
第二款之加重強制性交罪嫌。經審理結果，認被告被訴之犯罪，
均不能證明。因而維持第一審諭知被告無罪之判決，駁回檢察官
在第二審之上訴；固非無見。
惟查：(一)、審理事實之法院，對於案內與待證事實有重要關係，
而屬依法應予調查之證據，茍未依法調查或雖已調查而未調查明
白，即與證據未經調查無異，如率行判決，其判決當然為違背法
令。又供述證據縱有先後不符或彼此歧異，究竟何者為可採，法
院本得斟酌各情，作合理之比較，依據經驗與論理法則予以判斷
，定其取捨。若其基本事實之陳述與真實性無礙時，仍非不可採
信，非謂一有不符或矛盾，即應認其全部均為不可採納。依證人
即被害人Ａ女之證述，案發時其年僅八歲，所為有關其第二次遭
性侵害時有無被脫掉褲子及掀開上衣、現場有無其他人在場、遭
被告以手指或手掌撫摸胸部、下體之方式等各節之指訴，前後或
有不盡一致情形。但關於其先後二次在○○汽車修理廠內遭被告
以手摸其尿尿的地方及胸部，最後一次且因與被告搶報紙，而哭
著跑回家向證人即其母Ｂ女（即代號00000000Ｂ，真實姓名、年
籍詳卷）哭訴之基本事實，迭據Ａ女指訴明確，並無矛盾（見他
字卷第五至七頁、第二二至二四頁、一審卷第一０四至一一七頁
），且與Ｂ女證述之情節相符。原審未綜合前開情節，詳加勾稽
而為整體之判斷，遽認Ａ女之證述不足採信，尚嫌速斷。(二)、證
人引述原始陳述人所陳案發經過之事實，因證人對該原始陳述人
所遭遇之事實並非親眼目睹之見聞，所為引述，固屬傳聞而無證
據能力。然其於引述原始陳述人之內容時，併敘及陳述人於事件
或情況發生前後有關之反應，則係本於證人親自之體驗而為陳述
，該部分之證詞，非傳聞證據。證人Ｂ女於第一審審理時具結證
稱：「（問：你們之前於九十七年八月六日在苗栗地檢署接受檢
察官偵訊時所述，是否實在？）實在」、「（問：於九十七年七
月二十四日當天在偵訊時你說去找被告，你為何去找被告吳國水
？）因我女兒哭著跑回來找我，說叔叔一直摸他，還掀他衣服」
、「（問：你當時看到你女兒時，她反應如何？）就一直哭，她
怪我說為何叫她去拿報紙，說叔叔抱她，掀她衣服，用手一直摸
她尿尿的地方，我聽了火就很冒，衝出去找他，他車子開了就走
掉，還嗆說我能把他怎樣，我就帶我女兒去派出所報案」、「（
問：你女兒當時有無說身體那邊不舒服？）有，她說尿尿的地方
很痛」、「（問：請你確認，在偵查時說女兒說為何被告那麼愛
摸尿尿的地方，此句話是否實在？）實在」、「（問：他有無跟
你提到之前發生何事？）就是這樣子，在派出所時他及他太太一
直跟我道歉。當時我不知道在幼稚園時，他就對我女兒這樣子過
了。小孩還小，他恐嚇我小孩子，說不能講出去，不能跟媽媽講
，不能跟別人講。當時在派出所我不知道這件事，他跟他太太還
有他朋友張○○，託我說只是喝了酒，只是這樣子，叫我們放他
一馬……我就說考慮一下，我就帶女兒回去，在回家的途中，我
女兒就告訴我，之前被告就這樣子，把手伸進去我女兒尿尿的地
方，我聽了就跳起來，直接帶我女兒到醫院……之後社會局的社
工才介紹我去○○○醫院檢查」、「……搶報紙的事，是我女兒
跟我講的」、「（問：那天在派出所時，被告及他太太跟你道歉
，除了張○○看到外，還有誰看到？）還有鶴岡派出所之警員」
及「……我才出去查看，我女兒就哭著回來，怨我，說我害她的
」、「（問：Ａ女當時的表情如何？）就哭著回來，很大聲，鄰
居都出來看」、「……我女兒說他叫我女兒不能跟爸、媽，及其
他人講。那時我才回想他為何經常沒有事就到我家玩，有時我老
公沒在家也過來」、「（問：以前有無發生過拿報紙，哭著回來
這種事情？）沒有，九十七年七月二十四日是第一次」等語（見
一審卷第七二至八一頁）。足見Ｂ女前開證詞，除轉述Ａ女之陳
述部分外，應係以其親身實際經驗為基礎之證述，並非傳聞證據
，且不利於被告，原判決悉依傳聞證據予以排除，尚有未合。(三)
、被告經內政部警政署刑事警察局施以測謊結果，就「其沒有摸
被害人的下體」及「其九十七年七月二十七日沒有在修車廠內摸
被害人的下體」部分，呈不實反應（見偵卷第五七至七０頁）。
苟該測謊已得被告同意，且施測時被告之身心狀況、儀器設備、
施測環境均良好，實施測謊人員亦經相當訓練，而具有相當之資
格，則該測謊結果即非無證據能力。原審未予根究明白，並與Ａ
女、Ｂ女、Ｃ男及張○○之證述，與卷附○○○婦產科診所受理
疑似性侵害事件驗傷診斷書、○○○婦產科診所九十八年八月十
日○○字第00000號函等證據，為綜合整體之判斷，遽為被告無
罪之諭知，其證據調查及取捨，亦有可議。檢察官上訴意旨指摘
原判決不當，非無理由。應認有撤銷原判決發回更審之原因。
據上論結，應依刑事訴訟法第三百九十七條、第四百零一條，判
決如主文。
中    華    民    國  一○○  年    八    月    三    日
                      最高法院刑事第五庭
                          審判長法官  洪  文  章  
                                法官  王  居  財  
                                法官  郭  毓  洲  
                                法官  韓  金  秀  
                                法官  沈  揚  仁  
本件正本證明與原本無異
                                      書  記  官  
中    華    民    國  一○○  年    八    月    四    日
                                                      ｖ